【裁判字號】    97,家聲,10
【裁判日期】    970627
【裁判案由】    請求變更子女姓氏
【裁判全文】
臺灣宜蘭地方法院民事裁定              97年度家聲字第10號
聲  請  人  謝珮榆
相  對  人  乙○○
上列當事人請求變更子女姓氏事件，本院裁定如下：
    主  文
准聲請人之女甲○○（女，民國○○年○月○○日生，身分證統一編
號：Ｚ000000000號）之姓氏變更為母姓之「謝」姓。
聲請程序費用由聲請人負擔。
    理  由
一、按有下列各款情形之一，且有事實足認子女之姓氏對其有不
    利之影響時，父母之一方或子女得請求法院宣告變更子女之
    姓氏為父姓或母姓：(一)父母離婚者。(二)父母之一方或雙方死
    亡者。(三)父母之一方或雙方生死不明滿3年者。(四)父母之一
    方曾有或現有未盡扶養義務滿2年者，民法第1059條第5項定
    有明文。又姓氏屬姓名權而為人格權之一部分，具有社會人
    格之可辨識性，與身分安定及交易安全有關外，姓氏尚具有
    家族制度之表徵，故賦予父母之選擇權，惟因應情勢變更，
    倘有事實足認子女之姓氏對其有不利之影響時，父母之一方
    或子女自得請求法院宣告變更子女之姓氏為父姓或母姓。
二、本件聲請意旨略以：聲請人謝珮榆為甲○○之母，相對人乙
    ○○係甲○○之父，兩造於民國94年2月2日離婚，約定對於
    甲○○權利義務之行使或負擔由聲請人任之，甲○○並與聲
    請人同住，惟相對人於離婚後即未支付甲○○之扶養費用，
    亦未曾探視甲○○，彼此間親子關係疏離，足認甲○○若變
    更為母親之姓氏「謝」，較符合甲○○生活現況，對甲○○
    較為有利，若保留原來姓氏對甲○○顯有不利影響，爰依民
    法第1059條第5項第1款規定，聲請變更姓氏從母姓等語。
三、經查：聲請人主張之上開事實，業經聲請人提出戶籍謄本2
    份在卷足憑，並經證人甲○○到庭證述明確，堪認聲請人之
    主張為真實。
四、本院審酌甲○○雖從父姓「饒」姓，然兩造於94年2月2日離
    婚，約定對於甲○○權利義務之行使或負擔由聲請人任之，
    迄今甲○○均與聲請人同住，由聲請人負擔照顧責任，相對
    人自94年2月2日起迄今即未曾探視甲○○，亦未負擔甲○○
    之扶養費用，相對人長久未保護教養甲○○，彼此間之親子
    關係業已疏離，故本院認保留原來姓氏對甲○○已有不利之
    影響，則聲請人之請求，核與前揭法條規定尚無不合，應予
    准許。
五、依非訟事件法第21條第1項前段，裁定如主文。
中    華    民    國    97    年    6    月     27    日
                      臺灣宜蘭地方法院家事法庭
                          法  官  蘇錦秀
以上正本與原本無異。
如不服本裁定，應於裁定送達後十日內向本院提出抗告狀（應附
繕本）。
中    華    民    國    97    年    6    月     30    日
                          書記官  邱淑秋


司法院資訊處製作；財團法人民間司法改革基金會備份。
